臺灣高等法院刑事判決　　　　　　 93年度上更(二)字第293號
上　訴　人　臺灣臺北地方法院檢察署檢察官
上　訴　人
即　被　告　丙○○
上　一　人
選任辯護人　黃景安　律師
上　訴　人
即　被　告　甲　○
上　一　人
選任辯護人　王泓鑫　律師
　　　　　　朱容辰　律師
　　　　　　張逸婷　律師
被　　　告　癸○○
上　一　人
選任辯護人　黃銘照　律師
被　　　告　己○○
上　一　人
選任辯護人　王棟樑　律師
被　　　告　丁○○
上　一　人
選任辯護人　李永然　律師
　　　　　　陳淑芬　律師
　　　　　　陳繼民　律師
被　　　告　辛○○
　　　　　　乙○○
　　　　　　庚○○
上三人共同
選任辯護人　王東山　律師
　　　　　　許文生　律師
　　　　　　李美寬　律師
上列上訴人因被告違反銀行法等案件，不服臺灣臺北地方法院八
十八年度訴字第四七○號，中華民國八十八年四月二十九日、五
月二十日、五月二十七日、六月二十四日第一審判決（起訴案號
：臺灣臺北地方法院檢察署八十七年度偵字第一六六四四號，移
送併辦案號：同署八十八年度偵字第七○一三號），提起上訴，
判決後經最高法院第二次發回更審，本院更為判決如下：
    主  文
原判決關於被告丙○○、甲○、癸○○、己○○、丁○○、辛○○、乙○○、庚○○部分均撤銷。
丙○○共同違反規定，辦理國內外匯兌業務，處有期徒刑壹年壹
月。附表一、二所示之物沒收。
甲○共同違反規定，辦理國內外匯兌業務，處有期徒刑壹年貳月
。附表一、三所示之物沒收。
癸○○共同違反規定，辦理國內外匯兌業務，處有期徒刑壹年貳
月。附表一、四所示之物沒收。
己○○共同違反規定，辦理國內外匯兌業務，處有期徒刑壹年貳
月。
丁○○共同違反規定，辦理國內外匯兌業務，處有期徒刑壹年貳
月。附表一、五所示之物沒收。
辛○○、乙○○、庚○○共同違反規定，辦理國內外匯兌業務，
各處有期徒刑壹年貳月。附表一、六所示之物沒收。
    事  實
一、緣王治中（另案審理）係設於台北市○○○路○段二十八巷
    一號四樓鉅福金銀珠寶有限公司（下稱鉅福珠寶公司）、鉅
    福開發股份有限公司（下稱鉅福開發公司）與設在台北市○○○路○段三十一巷一號六樓雄鋒銀樓之實際負責人，該鉅
    福珠寶公司、鉅福開發公司及雄鋒銀樓，分別係以其親戚張
    美鈴（張女之夫葉忠義係王治中之妻兄）、張媽成（張美鈴
    之父）名義登記為負責人，王治中與其兄王治光（另案處理
    ）、嫂蕭枝香（另案處理）均明知非中央銀行或其他指定銀
    行不得辦理國內外匯兌，詎其等竟自民國（下同）七十九年
    間起，陸續僱用乙○○（八十一年間離職）、庚○○、辛○○（二人任職期間八十一至八十四年）等人為業務員，並基
    於犯意之聯絡，在鉅福珠寶公司、鉅福開發公司及雄鋒銀樓
    等處所，以匯率較高、手續費低廉及取款迅速為號召，招來
    不特定之客戶，違法經營國外匯兌（以台灣、香港與大陸間
    為主），彼等匯兌作業方式，除直接接受客戶委託辦理匯兌
    ，或由與彼等有犯意聯絡之下游通匯業者癸○○等人，向客
    戶收現，或由客戶依指示將欲匯兌之款項匯入各下游業者設
    在銀行之帳戶內，再由各下游據點將款項轉至王治中等人以
    王增添名義及香港人車忍成、黃添亮分別設在台灣省合作金
    庫長安支庫等銀行之帳戶，各該帳戶再轉帳至蕭枝香設在省
    合作金庫長安支庫之帳戶後，蕭枝香帳戶再轉開臺灣銀行支
    票存入以何滿南、張光正、魏金木、張媽成等人名義分別設
    在華南銀行城東分行、第一銀行大同分行、合作金庫中山支
    庫、台北銀行建成分行等帳戶，再由該等帳戶以投資國外房
    地產名義，結匯美金至香港由王治中之弟王治武經營之港興
    財務有限公司（下稱港興公司，於八十六年間改為浩瀚財務
    有限公司），或在台灣收受客戶付款後，將客戶指定之國外
    受款帳戶資料電傳至港興公司，由港興公司於國外先匯款予
    客戶指定之受款人，匯兌款項再由兩地相互對沖，或循上開
    帳戶之管道，匯款至港興公司之方式，在台灣為不特定之客
    戶辦理國外匯兌業務，並恃此買賣外匯為生，以之為常業。
    有關下游通匯業者部分，分述如左：
  (一)丙○○係設於台北市○○街一一七號一樓銀龍金銀珠寶樓有
    限公司（下稱金銀公司）之實際負責人，明知非中央銀行或
    指定之銀行不得辦理國內外匯兌業務，竟自八十六年間起，
    與王治中、蕭枝香等上游業者合作，基於犯意之聯絡，利用
    該公司所有之00000000、00000000等號電
    話接洽，在金銀公司，為黃崇思、韓發雄、何迎福等等不特
    定之客戶辦理國外匯兌業務，其於八十七年一月至四月間，
    所經手外匯交易匯款金額達新台幣（下同）九百八十六萬八
    千元。
  (二)甲○明知非中央銀行或指定之銀行不得辦理國內外匯兌業務
    ，竟自八十一年間起，與王治中、蕭枝香等上游業者合作，
    基於犯意之聯絡，利用00000000、0000000
    0至九等號電話對外接洽，並以其個人及不知情之陳遠文分
    行帳戶，循前述匯款管道，在台北縣新莊市○○街十六巷二
    十三號一樓，為戊○○、壬○○、子○○等等不特定之客戶
    辦理國外匯兌業務。迄至本案查獲止，所經手外匯交易匯款
    金額達五百五十一萬六千七百十五元。
  (三)癸○○係設於台北市○○區○○路一段六十五號萬豐銀樓有
    限公司（下稱萬豐公司）之負責人，明知非中央銀行或指定
    之銀行不得辦理國內外匯兌業務，竟自八十五年間起，僱用
    黃文彬為外務員，擔任收送外匯之工作，癸○○、黃文彬與
    王治中、蕭枝香等上游業者合作，基於犯意之聯絡，利用該
    公司所有之00000000、00000000號電話對
    外接洽，並以癸○○個人及不知情之案外人萬克勇設於誠泰
    銀行、陽明山信用合作社等銀行帳戶，與王治中、蕭枝香等
    上游業者合作，循前述匯款管道，在萬豐公司，為不特定之
    客戶辦理國外匯兌業務，其於八十七年一月至四月間，所經
    手之外匯交易金額達七百十六萬七千五百元。
  (四)己○○明知非中央銀行或指定之銀行不得辦理國內外匯兌業
    務，竟自八十六年間起，利用其於台北市○○路一九八號品
    陳貿易有限公司（下稱品陳公司）擔任業務員之便，夥同其
    弟林煌堯（另案處理），與王治中、蕭枝香等上游業者居於
    共同之犯意聯絡，於該公司利用00000000、000
    00000號電話對外聯絡，與王治中、蕭枝香等上游業者
    合作，並循前述匯款管道，在品陳公司，為不特定之客戶辦
    理國外匯兌業務，其自八十七年一月至四月間，所經手之外
    匯交易匯款金額達三千一百八十萬零六百四十二元。
  (五)丁○○係明豐珠寶銀樓負責人，明知非中央銀行或指定之銀
    行不得辦理國內外匯兌業務，竟自八十六年間起，與王治中
    、蕭枝香等上游業者合作，基於犯意之聯絡，利用0000
    0000、00000000等號電話接洽，循前述匯款管
    道，在台北市○○路六十五號一樓，為不特定之客戶辦理國
    外匯兌業務，並以港幣匯款一千元收取新台幣十元不等之手
    續費，其於八十七年一月至四月間，所經手外匯交易匯款金
    額達一千三百九十六萬五千六百五十五元。
  (六)辛○○、乙○○、庚○○自鉅福珠寶公司離職後，於八十五
    年間，復基於犯意聯絡，三人共同投資，每人三百萬元，計
    九百萬元，利用00000000、00000000、0
    0000000、00000000等號電話對外聯絡，主
    要業務由庚○○經營，並以庚○○及辛○○設於省合作金庫
    長安支庫等銀行帳戶，直接與香港之浩瀚公司合作，在台北
    市○○路二三六巷十九號一樓處所，為不特定之客戶辦理國
    外匯兌業務，每月營業金額約在一千萬元左右，收費方式以
    匯款十萬元港幣或一萬元美金收取新台幣三至五百元利潤。
    嗣由法務部調查局北部地區機動工作組於八十七年四月三十
    日查獲蕭枝香等上游業者，扣得如附表一所示之物，而循線
    查獲癸○○等人上開違法行為，並扣得附表二至六所示之物
    （被告等人以非法買賣外幣為常業部分，業經本院更(一)審判
    決確定）。
二、案經法務部調查局北部地區機動工作組移送臺灣臺北地方法
    院檢察署檢察官偵查起訴。
    理  由
一、訊之上訴人即被告丙○○、甲○、己○○、丁○○矢口否認
    有替客戶辦理國外匯兌業務犯行，另被告癸○○、辛○○、
    乙○○、庚○○對於前揭事實則均坦承不諱。復查：
  (一)右開鉅福珠寶公司、鉅福開發公司、雄鋒銀樓等如何夥同本
    件被告等招徠不特定客戶違法經營國外匯兌及買賣外匯等情
    ，業據共犯蕭枝香供陳綦詳，被告乙○○、庚○○、辛○○
    亦不否認曾為王治中僱用為業務員，擔任收送款、結匯等業
    務，被告乙○○供承任職至八十一年間離職（見偵字第一六
    六四四號卷第一一二頁反面），庚○○、辛○○則供承任職
    期間自八十一年至八十四年（見同上偵卷第一二九頁反面、
    一三○頁、原審(二)卷第七頁、本院上訴字第二九五四號卷第
    四十六頁）；此外，並有如附表一所示之物扣案可資佐證。
    依共犯蕭枝香供述：「（扣押物○○一－四）該帳冊是記載
    香港公司每日收入美金、港幣或客戶自行匯到香港公司帳戶
    之金額及每日支付客戶之港幣及美金金額」、「扣押物○○
    一－五，係客戶於當日匯至香港浩瀚公司美金及港幣金額，
    ○○一－六，係記載客戶至當日累積在浩瀚公司外幣之同額
    新台幣金額... 」、「（扣押物○○六－一）所載係我客戶
    之代碼及聯絡電話... 」等語（見偵字第一六六四四號卷第
    三十七、三十八頁）。經比對蕭枝香扣案物○○一－四、○○一－五、○○一－六三本帳冊，發現○○一－四係記載客
    戶各日代辦港幣之金額及總計，○○一－五係記載客戶各日
    代辦美金之各筆金額及總計，○○一－六則為記載客戶各日
    代辦港幣、美金之金額及總計（即為○○一－四、○○一－
    五二本帳冊之總計）。
  (二)被告丙○○雖辯稱：黃崇恩、韓發雄只有五百元的港幣而已
    ，至於何迎福的部分他有報關的，因為我沒有那麼多錢，所
    以拿給王太太，王太太給我現金，我現金給他而已，我沒有
    匯兌云云。惟查，依蕭枝香前開所述及其扣案物○○六－一
    所載，編號１０，名稱『王媽』者為丙○○，經依前述比對○○一－六帳冊方式，發現八十七年一月二十三日一天即交易
    港幣九十萬元（折合新台幣三百九十四萬三千八百元）、同
    年三月十八日一天即港幣八十萬元（折合新台幣三百三十七
    萬六千元）、同年二月三日一天之美金交易即高達新台幣一
    百零六萬二千五百元、同年月四日一天之美金交易高達新台
    幣一百四十八萬五千七百元，共計九百八十六萬八千元，顯
    示被告丙○○之日交易金額甚鉅，衡情應非僅單純買賣外幣
    之交易數量，尤有匯兌之事。此外，並有如附表二所示之物
    扣案可資佐證。故被告丙○○否認辦理國外匯兌業務，屬飾
    卸之詞。
  (三)被告甲○雖辯稱：伊未從事非法匯兌業務，證人戊○○、子
    ○○均為聽聞伊有幫人從事匯款至國外，證言不足憑信，且
    戊○○雖曾於八十一年間匯款一千九百餘萬元至其在合作金
    庫新莊支庫之帳戶，惟伊並未轉匯至國外，該款項已由伊乾
    爹黃鏘在香港墊付給僑光公司，伊則代黃鏘在台投資，事後
    再與黃鏘債權債務抵銷；我只是向他們買外幣而已，至於他
    們怎麼處理我不知道，我沒有替客戶匯兌云云。惟查，證人
    戊○○於調查局調查時即證稱：（問：貴公司或股東間有無
    透過銀行以外之管道匯款至國外？目的為何？）有的，本公
    司曾於八十一年間應『偉全貿易公司』負責人趙質志邀約，
    共同投資其父親趙質香（香港僑光公司）於大陸福州興建金
    泉公寓投資案，經公司股東同意決定投資新台幣約二千萬元
    ，因當時香港方面催款孔急，若透過銀行辦理外匯須耗時較
    久，故友人介紹可透過專事地下匯兌業者甲○之幫忙，將款
    項匯往香港；... 甲○有投資珠寶生意，並且有在幫人從事
    匯款至國外之業務，當時甲○指示我及鄭永貞、鄭陳珠英可
    將款項匯到他的合作金庫新莊支庫00000000000
    00帳號，他會經由特殊管道將錢匯至香港，至於什麼管道
    我不清楚；... 我及前述二股東於八十一年間共將一千九百
    餘萬元匯入甲○前述帳戶內，經我向香港僑光公司查證，該
    筆款項均已收到；... （問：你經由甲○匯款至香港的手續
    費為何？如何支付予甲○？）確實手續費若干，我不記得，
    但只知比銀行費用稍低，每次確定款項已匯至香港後，甲○
    會到我公司收取；... （問：你為何不經由正常管道匯款，
    將款項匯至國外？）因為此管道較為迅速，而且手續費也較
    低廉等語（見偵字第一六六四四號卷第一五一頁反面、第一
    五二頁正反面）；於原審審理時仍供稱：（問：為何把錢會
    到香港？）因為做生意，由甲○代轉至大陸，較省錢，我們
    之間無債權債務關係；... （問：確實甲○有幫你轉錢嗎？
    ）是的云云（見原審(二)卷第一一二頁反面、第一一三頁）。
    另證人子○○於調查局調查時亦證稱：（問：你有無透過甲○將錢匯至香港？）有的；我因生意上的需要，常自香港進
    口一些手錶套件，貨款則多是經過外匯指定銀行匯至香港，
    然而有時因香港貨主急需資金，透過銀行匯款可能緩不濟急
    ，便透過甲○將錢匯至香港，但這種情形次數不多；... （
    問：何以知悉甲○能代為匯款？）我於去年八、九月間，曾
    和甲○的外務員（姓名已不記得）聊過匯款的事，該外務員
    向我表示甲○除了作鐘錶生意外，還有替人匯錢至國外。我
    則於去年底開始請甲○幫我匯錢至香港等語（見偵字第一六
    六四四號卷第一五九頁反面、第一六○頁）。查證人戊○○
    、子○○等人係就親身委託匯款經歷所為之陳述，並非傳聞
    證據，且其等係接受被告甲○服務，與被告夙無怨隙，當無
    誣陷被告甲○之必要，況被告甲○亦不否認其省合庫帳戶內
    亦確有上開巨額款項往來，雖其表示該款項並未匯至國外，
    係由黃鏘在香港墊付僑光公司，伊則為黃鏘在台投資，事後
    再與黃鏘債權債務抵銷云云，然此與其於調查局訊問時所述
    該等款項為黃鏘領走，因戊○○欠其借款等語不合，顯係臨
    訟杜撰所致。是證人戊○○、子○○所述，應符實情。再徵
    之蕭枝香前開所述及其扣案物○○六－一所載，編號，名
    稱「阿標」者為甲○，經依前述比對○○一－六帳冊方式，
    發現八十七年二月二日一天即交易港幣二十六萬元（折合新
    台幣一百十三萬一千元）、同年月十五日一天交易港幣二十
    五萬元（折合新台幣一百零六萬二千五百元），而八十七年
    二月十六日一天之美金交易即高達新台幣一百七十萬八千二
    百十五元、同年月二十日一天之美金交易高達新台幣一百六
    十一萬五千元，共計五百五十一萬六千七百十五元，顯示被
    告甲○之日交易金額甚鉅，衡情應非單純買賣外幣交易之數
    量，尤有匯兌之事實。此外，並有如附表三所示之物扣案可
    資佐證。故被告甲○否認辦理國外匯兌業務，亦屬臨訟卸責
    之詞，委無足採。
  (四)被告癸○○在本院審理中對於前揭事實已坦承不諱，並有如
    附表四所示之物扣案可資佐證。參以，蕭枝香前開所述及其
    扣案物○○六－一所載，編號，名稱『萬豐』者為癸○○
    ，經依前述比對○○一－六帳冊方式，發現八十七年二月二
    十日一天即交易港幣一百萬元（折合新台幣四百二十四萬五
    千元）、八十七年二月十七日一天之美金交易即高達新台幣
    二百九十二萬二千五百元，共計七百十六萬七千五百元，顯
    示被告癸○○應非僅單純買賣外幣。此外，並有如附表四所
    示之物扣案可資佐證。被告癸○○在本院審理中之自白核與
    事實相符，應屬可信。
  (五)被告己○○雖辯稱：我只有拿支票給王太太（即蕭枝香）換
    現金而已，只是買賣外幣，沒有匯兌云云。惟查，依蕭枝香
    前開所述及其扣案物○○六－一所載，編號，名稱「阿池
    」者為己○○，經依前述比對○○一－六帳冊方式，發現八
    十七年一月五日一天即交易港幣二百三十五萬零一百七十六
    元（折合新台幣一千零二萬三千五百元）、同年月二十日一
    天交易港幣四百九十一萬八千零六十二元（折合新台幣二千
    零四十六萬七千三百四十元），而同年一月十六日一天之美
    金交易即高達新台幣一百三十萬九千八百零二元，共計三千
    一百八十萬零六百四十二元，顯示被告己○○之日交易金額
    甚鉅，衡情亦非單純買賣外幣之交易數量，而有匯兌之事實
    。故被告己○○否認辦理國外匯兌業務，要屬卸責之詞，不
    足採信。
  (六)被告丁○○雖辯稱：我沒有作匯兌，我只是買賣金飾云云。
    惟查，被告丁○○於調查局訊問時即坦稱：近一、二年除買
    賣飾金外，尚有替部分客戶收取匯款，再交由上手轉匯至國
    外；... （問：你為何會向客戶收取匯款，再轉交上手代為
    匯到國外？）近幾年由於銀行也可買賣黃金，加以黃金保值
    性消失，銀樓生意愈來愈差，從去年（八十六年）開始，有
    親友要匯款到國外，會向我們詢問，我才開始替親友匯款至
    國外，陸續親友會再介紹朋友，直到今年二、三月間，才開
    始匯款客戶多起來，我原來並不知道這會有違法問題，直到
    最近被查獲，才知道這種匯款方式不可以；... 對認識或以
    往客戶介紹來的，我們才會幫他們轉手，客戶會將現金及匯
    款帳號交給我，有些客戶則只要將錢轉到香港就可以，他們
    公司自己會派人到指定地點領取，我將這些錢收好後，再轉
    交上手轉匯至香港等語（見偵字第一六六四四號卷第三七四
    頁反面、第三七五頁；於檢察官偵訊時又供陳：（問：有作
    外匯？）有進一些鑽飾，請她匯錢到香港付貨款云云（見偵
    字第一六六四四號卷第三七四頁反面、第三七五頁、第六五
    五頁反面）；於原法院審理中仍坦稱：（問：調查局所言實
    在？）實在等語（見原審(二)卷第十二頁反面）。嗣被告丁○○雖指其調查局之自白係遭調查局人員利誘所為云云；然觀
    其於檢察官偵查及原審訊問時均自白如是，供述一貫，且歷
    經多次偵審均未有遭調查局人員利誘之抗辯，其此部分供述
    ，顯屬無稽。況依蕭枝香前開所述及其扣案物○○六－一所
    載，編號，名稱「明豐」者為丁○○，經依前述比對○○
    一－六帳冊方式，發現八十七年一月五日一天即交易港幣一
    百二十萬七千七百七十三元（折合新台幣五百十五萬一千一
    百五十元）、同年月十五日一天更交易港幣二百零一萬二千
    四百四十四元（折合新台幣八百八十一萬四千五百零五元）
    ，共計一千三百九十六萬五千六百五十五元，顯示被告丁○○之日交易金額甚鉅，衡情應非單純買賣外幣交易之數量，
    尤有匯兌之事實。此外，並有如附表五所示之物扣案可資佐
    證。
  (七)被告乙○○、辛○○、庚○○三人共同出資，以經營替客戶
    辦理國外匯兌及買賣外匯等犯罪事實，分別迭據其等於偵審
    中坦承不諱（乙○○部分，見偵字第一六六四四號卷第一一
    二至第一一六頁、第六三四反面、第六三五頁、原審(二)卷第
    一一三頁、第一一四頁、本院上訴字第二九五四號卷第四十
    七頁；辛○○部分，見原審(二)卷第一一三頁、本院上訴字第
    二九五四號卷第四十七頁；庚○○部分，見偵字第一六六四
    四號卷第四十三頁、第一一二頁、第一二二頁、第六二五頁
    、原審(二)卷第十七頁、第八十六頁、本院上訴字第二八三六
    號卷第一九五、二○三、二○四頁，本院九十四年一月十三
    日審理筆錄）；三人所為供證互核均為相符。此外，並有如
    附表六之證物扣案可資佐證。被告乙○○、辛○○、庚○○
    三人在本院審理中之自白核與事實相符，應屬可信。
  (八)綜上各節所述，本件事證明確，被告等犯行均堪以認定，應
    依法論科。
二、按除法律另有規定者外，非銀行不得辦理國內外匯兌業務，
    銀行法第二十九條第一項定有明文。核被告等所為，均係犯
    修正前銀行法第一百二十五條第一項之罪。被告等行為後，
    銀行法第一百二十五條已於八十九年十一月一日修正公布，
    其第一項原規定「違反第二十九條第一項規定者，處一年以
    上七年以下有期徒刑，得併科新臺幣三百萬元以下罰金」，
    修正後法定刑度提高為「處三年以上十年以下有期徒刑，得
    併科新臺幣一億萬元以下罰金」，比較新舊法，自以舊法較
    有利於被告，依刑法第二條第一項但書規定，自應適用修正
    前之銀行法。又被告等（其中被告乙○○、庚○○、辛○○
    分別在任職期間，及共同創業期間）分別與上游業者王治中
    、王治光、蕭枝香等人（甲○並與黃文彬，己○○並與林煌
    堯）有犯意聯絡及行為分擔，各應論以共同正犯。又，非銀
    行之公司或個人辦理國外匯兌業務之行為，性質上為繼續犯
    ，係包括之一罪關係，應僅論以一罪。
三、原審就被告等予以論罪科刑，固非無見，惟查：(一)原判決事
    實欄記載被告等經手外匯交易之，與引用帳冊所載被告等交
    易之金額，並不一致。(二)銀行法第一百二十五條第一項與管
    理外匯條例第二十二條第一項，構成要件不同，應屬數罪併
    罰，業如前述，原審誤認係想像競合犯；(三)銀行法第一百二
    十五條第一項之罪係繼續犯，原判決就癸○○、己○○、丁○○部分，誤認係連續犯；(四)原審就被告等辦理國外匯兌及
    買賣外匯等業務之地點分別為「台北市○○區○○路一段六
    十五號」、「台北市○○街一一七號一樓」、「台北市○○
    路一九八號」、「台北市○○路六十五號一樓」、「台北縣
    新莊市○○街十六巷二十三號一樓」、「台北市○○路二三
    六巷十九號一樓」，漏未認定，自屬犯罪事實不明；(五)被告
    等犯罪後，公司法第十五條已除罪化（詳如後述），未及比
    較適用；(六)被告行為後，銀行法第一百二十五條規定，於八
    十九年十一月一日修正，原審未及比較新舊法；(七)扣案共犯
    王治中、蕭枝香所有而供本件犯罪所用之物，依法應併予沒
    收，原判決漏未諭知；均有未洽。被告丙○○、甲○上訴意
    旨否認犯罪，雖無理由；然檢察官之上訴意旨指摘原判決對
    於被告丙○○、癸○○、己○○、丁○○、辛○○、乙○○
    、庚○○部分均宣告緩刑不當，為有理由；且原判決復有上
    述可議之處，自屬無可維持，應由本院將原判決關於本件被
    告丙○○、甲○、癸○○、己○○、丁○○、辛○○、乙○○、庚○○部分，均撤銷改判。爰審酌被告等之犯罪動機在
    謀取不法財物，其交易之手段，從事違法外匯買賣時間長短
    ，進出之數額，對國家外管理所生危害程度，及犯後態度等
    一切情狀，各量處如主文所示之刑。扣案如附表一所示之物
    ，為共犯王治中等所有；附表二所示之物，為被告丙○○所
    有；附表三所示之物，為被告甲○所有；附表四所示之物，
    為被告癸○○所有；附表五所示之物，為被告丁○○所有；
    附表六所示之物，為被告乙○○、庚○○、辛○○所有；分
    別供本件犯罪所用之物，均應依刑法第三十八條第一項第二
    款規定諭知沒收。
四、被告等前均因本案另犯以非法買賣外幣為常業罪，經本院於
    更(一)審時分別判處有期徒刑，並已確定在案，與宣告緩刑之
    要件不符，故均不得為緩刑之宣告，附此說明。
五、公訴意旨另以：被告乙○○、庚○○、辛○○、癸○○、丙○○、己○○、丁○○、甲○等，明知買賣外匯、地下匯兌
    並不屬鉅福珠寶公司、鉅福開發公司等登記營業範圍，仍與
    王治中、蕭枝香等人基於共同犯意聯絡，經營登記業務範圍
    以外之本件犯行，另涉有公司法第十五條第三項罪嫌云云。
    按九十年十一月十二日修正公布之公司法第十五條，已刪除
    該條第一項「公司不得經營登記範圍以外之業務」之規定，
    同法第三項之刑罰亦經廢止，是犯罪後之法律既已廢止其刑
    罰，本應依刑事訴訟法第三百零二條第四款之規定為免訴之
    判決，因檢察官既認此部分與前揭有罪部分有想像競合之裁
    判上一罪關係，爰不另為免訴之諭知。
據上論斷，應依刑事訴訟法第三百六十九條第一項前段、第三百
六十四條、第二百九十九條第一項前段、修正前銀行法第二十九
條第一項、第一百二十五條第一項，刑法第二條第一項但書、第
十一條前段、第二十八條、第三十八條第一項第二款，判決如主
文。
本案經檢察官田炳麟到庭執行職務。
中　　華　　民　　國　　94　　年　　2　　月　　3　　日
                  刑事第十三庭  審判長法　官  劉景星
                                      法　官  陳志洋
                                      法　官  陳博志
以上正本證明與原本無異。
如不服本判決，應於收受送達後十日內向本院提出上訴書狀，其
未敘述上訴之理由者並得於提起上訴後十日內向本院補提理由書
（均須按他造當事人之人數附繕本）。
                                      書記官  陳嘉文
中　　華　　民　　國　　94　　年　　2 　　月　　5 　　日
附錄：本案論罪科刑法條全文
修正前銀行法第二十九條第一項：
一除法律另有規定者外，非銀行不得經營收受存款、受託經理信
  託資金、公眾財產或辦理國內外匯兌業務。
修正前銀行法第一百二十五條第一項：
一違反第二十九條第一項之規定者，處一年以上七年以下有期徒
  刑，得併科新臺幣三百萬元以下罰金。
附表一：
編號 扣押物品名稱  數量   所有人                備註
一   帳冊      十本     王治中等所有    偵字第一六四四
                        、蕭枝香持有    號卷第二十二頁
二   進口報單  二份            同上     同上
三   匯款單    一份            同上     同上
四   存款單    一本            同上     同上
五   支票存根  二本            同上     同上
六   文件資料  二本（十二張）  同上     同上
七   印章      二十枚          同上     同上
附表二
  詢問外幣價格表　一頁　丙○○　  偵字第七０一三號卷第十
                                  五頁
附表三
  當日外幣行情表　二本　甲○      偵字第一六六四四號卷第
                                  十九頁
附表四
一  外匯等買賣資料 五本 癸○○    偵字第一六六四四號卷第
                                  二十三頁
二  買賣外匯札記帳   二本           同上       同上
三  從事外匯買賣之存摺  五十三本    同上       同上
附表五
一匯款資料　　一本　丁○○　偵字第一六六四四號卷第二十頁
二匯款資料傳票　一本　　同上　　同上
附表六
一  匯款業務單  八份   庚○○等人  偵字第一六六四四號卷第
                                   二十二頁
二  匯款業務單    二袋     同上    同上
三  匯款對帳及
    美金支票影本  二冊     同上    同上
四　營業資料　    三本　　　       偵字第一六六四四號卷
                                   第卷第二十三頁
五  營業帳        五本     同上    同上
六  營收利潤札記帳  一本   同上    同上
七  客戶資料     二本      同上    同上
八  營業用存摺  四本       同上    同上
九  營業用電話收據  一本   同上    同上
十　營收對帳單　一份　乙○○等人　偵字第一六六四四號卷第
                                  十九頁
